臺灣板橋地方法院民事判決　　　　　　　94年度訴字第1924號
原　　　告　捷康食品有限公司
法定代理人　周　濤
訴訟代理人　曹肇揆律師
被　　　告　陳　芬
訴訟代理人　陳長甫律師
上列當事人間請求損害賠償事件，經本院於中華民國96年7 月19
日言詞辯論終結，判決如下：
    主  文
被告應給付原告新臺幣陸拾玖萬貳仟伍佰伍拾元，及自民國九十
四年十二月二日起至清償日止，按週年利率百分之五計算之利息
。
原告其餘之訴駁回。
訴訟費用由被告負擔三分之一，餘由原告負擔。
本判決第一項於原告以新臺幣貳拾萬元供擔保後，得假執行。
但被告如以新臺幣陸拾玖萬貳仟伍佰伍拾元為原告預供擔保，得
免為假執行。
原告其餘假執行之聲請駁回 。
    事實及理由
一、原告主張：
    緣被告陳  芬於民國（下同）89年2 月份起任職於原告公司
    會計，至90年3 月調升外包裝組長兼工廠倉庫管理員，負責
    公司生產之冷凍調理食品成品包（下稱料理包）之外包裝及
    未外送前存放於工廠冷凍庫內之管理工作。然被告不思原告
    對伊之器重，竟自91年5 月間起至94年5 月間，連續在臺北
    縣五股鄉○○路○ 段51巷4 號原告之成品製造工廠區內，利
    用職務之機會製作不實之每日生產製造表，曚騙原告擅將管
    理持有公司生產之料理包及醬包外運（賣），計有香菇雞腿
    、沙茶羊肉、黑胡椒牛小排、梅干筍絲扣肉、熱炒宮保雞丁
    等30餘種之料理包。經查，被告於半年內（自93年12月1 日
    起至94年5 月31日止）計侵占料理包33,971包，約值新臺幣
    （下同）1,019,130 元（即每包30元×33,971＝1, 019,130
     ） ，3 年總計203,826 包約值6,114 ,780 元 ；又被告於
    得知原告在著手調查後，於94年5 月27日主動至原告公司找
    負責人協談，並坦承侵占公司貨品成品並願賠償2,00 0,00
    0 元，以及言明於94年5 月30日出面解決，被告亦當場央求
    原告公司負責人勿將其送警及告知其夫，因其子隔日即將參
    加基測免受影響，原告乃接受被告之所求。詎屆期被告非但
    並未出面清償分文，更反而誣陷原告公司負責人對伊妨害自
    由並提出告訴，為此爰依侵權行為之法律關係提起本件訴訟
    等語。並聲明：被告應給付原告2,000,000 元，及自94年5
    月31日起至清償日止，按年息5%計算之利息，並願供擔保，
    請准宣告假執行。
二、被告則以
 (一)被告於94年5 月27日下午2 時許，經原告公司廠長李文良
     通知前往公司蘆洲倉庫辦理交接手續，被告才剛進入倉庫
     大門，原告即令公司職員將倉庫鐵捲門按下，致被告己略
     感恐懼不安，嗣被告在辦理交接手續後，原告公司負責人
     要求被告至其辦公室，並命廠長李文良與職員曾麟凱在辦
     公室門外看守，原告公司負責人在其辦公室內向被告稱有
     公司員工有指證被告侵占公司產品，手裡亦有錄音帶、光
     碟、報表等證據，如被告不寫切結書承認，就要叫警察過
     來處理，因被告並無侵占公司產品，本不為所動，但原告
     公司負責人竟又對被告恐嚇稱如不寫切結書承認侵占公司
     產品，就看不到自己的老公和小孩，因辦公室外面有人看
     守，進入倉庫時鐵捲門己捲下，致使被告心生畏懼，迫不
     得己，及由原告公司負責人口述切結內容，被告照抄並簽
     名，是被告係因被脅迫而為意思表示乃簽立切結書，而被
     告並於94年6 月8 日以存證信函向原告請求交還切結書，
     並於同年9 月24日以存證信函撤銷前開受脅迫所簽下切結
     書之意思表示。
(二) 又依原告公司生產之流程，原告公司每日生產之餐包實際
     數量，以扣除內包裝之瑕疵品，經外包裝合格之產品實際
     入庫量為準（即生產製造報表之入庫量），故原告所提每
     日生產製造報表特別註明「每日實際生產包數和入庫包數
     必須相同。」且每日生產製造報表均經內、外包組長會算
     、品管之副廠長、廠長、會計主管、副總經理、總經理層
     層審核親自簽名認可，被告僅係外包裝組長之小職員，焉
     有可能在報表上造假。又原告所提「內包裝」之帳冊，實
     際上僅係內包裝組長黃昭瓶1 人手寫數量之筆記，既未經
     扣除瑕疵品，亦未經他人會算，己難充當原公司每日生產
     製造餐包之實際數量；況原告公司若要以其所謂內包裝之
     數量為每日實際生產餐包之數量，何以不令內、外包裝之
     組長在其所稱「內包裝」之帳冊上，共同會算簽名負責，
     又何以原告公司之各級主管不在該筆記帳冊上審核簽名，
     是原告以內包裝組長1 人手寫筆記帳冊上之數量，充當公
     司每日實際生產數量，並進一步再以經會算審核之每日生
     產製造表之入庫數量相減，以該差額數量，資為誣陷被告
     侵占公司餐包之依據，實無可採。
 (三)再原告公司出貨必須憑會計之所開之出貨單出貨，會計依
     每日生產製造報表出貨單製作庫存表，而每星期一再由廠
     長、副廠長在倉庫盤點庫存，並回傳公司會計，以如此嚴
     密控管，被告僅係外包裝組長之小職員，焉有可能侵佔公
     司之產品。又被告雖係外包裝組長，但並未持有公司大門
     之鑰匙與保全之磁卡，而冰庫本身從未上鎖，公司任何人
     皆可自由進出，被告並不負責倉庫管理，而公司於冰庫設
     有監視系統，24小時監視，若被告有如原告所稱有私運、
     外運餐包高達203,826 包，豈有長達3 年不被發現之理等
     語，資為抗辯。
 (四)併為答辯聲明：原告之訴及假執行之聲請均駁回。如受不
     利判決，願供擔保請准免為假執行。
三、本院之判斷：
 (一)原告主張被告身為原告公司外包裝組長兼工廠倉庫管理員
     之身分，負責公司生產之料理包之外包裝及未外送前存放
     於工廠冷凍庫內之管理工作之業務，竟意圖為自己不之所
     有先後多次侵占原告公司生產之料理包及醬包，金額共計
     2,000,000 元等情事，業據原告提出原告公司每日生產製
     造報表、冷凍調理食品目錄、統計表及內、外包裝帳冊以
     及被告書立之切結書等為證；惟為被告所否認，並以上揭
     情詞置辯。經查：被告自89年2 月11日起至94年5 月27日
     止受雇於址設臺北縣蘆洲市○○路222 巷53弄20之3 號之
     原告公司，為原告公司位於臺北縣五股鄉○○路○ 段51巷4
     號成品製造工廠區之外包裝組組長，負責五股工廠區之料
     理包外包裝（即將內包裝完成之料理包成品急速冷凍及以
     5 包為1 單位之包裝工作）、清點料理包數量、記載每日
     生產製造報表「入庫量（即經內包裝之料理包泡水、冷凍
     後之成品數量）」欄位，及將外包裝完成之料理包存放於
     冷凍庫之業務，同時協助將料理包成品交給原告公司司機
     載運到原告公司位於臺北縣蘆洲市之倉庫及物流業者等工
     作，為從事業務之人，其執行業務過程必須依照生產流程
     ，登載「入庫量」於每日生產製造報表。詎被告基於意圖
     為自己不法所有與行使業務登載不實文書之概括犯意，自
     93年12月1 日起至94年5 月25日止，憑藉其為資深員工及
     同事之間彼此相互信賴之情形，利用黃昭瓶甫升職擔任五
     股工廠區包裝組組長，與其交情甚篤，且對於公司規定不
     甚明瞭之機會，向黃昭瓶稱因黃昭瓶執行業務負責登載於
     每日生產製造報表「實際量（將原物料製成之半成品包裝
     成料理包之數量）」之數目，與其負責填載之「入庫量」
     數目差距過大，被告會遭主管責罵，所以與黃昭瓶商量，
     表示伊每日會到工廠3 樓之內包裝組抄下黃昭瓶記錄於手
     抄本上之生產實際數量，下班時再用鉛筆將「實際量」填
     上與「入庫量」差距較小之數字後，請黃昭瓶再依鉛筆所
     記載之數字填上「實際量」，黃昭瓶不疑有他，同意以如
     此作法登載於每日生產製造報表，被告即將其持有管理中
     之原告公司所有如附表所示之料理包、醬包易為所有，侵
     占入己，扣除侵占數量後，再以鉛筆登載於每日生產製造
     報表之「實際量」，並利用不知情之黃昭瓶依其指示之數
     字填載「實際量」，以製作不實之每日生產製造報表，持
     向原告公司之副廠長、廠長、會計主管、副總經理、總經
     理等人行使。復利用不知情之會計江宜羚更正原告公司內
     部有關「入庫量」之存貨電腦紀錄，足生損害於原告公司
     對於五股工廠區料理包成品數量管理之正確性。而副廠長
     、廠長、會計主管等人因為業務繁重，對於每日生產製造
     報表僅作形式查核，未實際盤點而未察覺內容不實，被告
     藉由該不實之每日生產製造報表、公司內部不實「入庫量
     」電腦紀錄，以掩飾其侵占犯行（就每日生產製造報表、
     入庫量電腦紀錄形式上觀察，料理包之數量並無短缺之情
     形），並在下班之際趁機將料理包放入自己之機車，或利
     用不知情之原告公司業務司機劉健和送至臺北縣蘆洲市○
     ○街249巷1號「奇美吐司」、臺北縣新莊市○○路30巷54
     號2 樓友人林麵處，或請「奇美吐司」之業務員到五股工
     廠區載運等方式，將侵占之料理包帶出五股工廠區。嗣於
     94年5 月27日經離職員工向原告公司負責人檢舉後調查始
     悉上情，合計侵占貨品即料理包19,521包、醬料包10,692
     包。
 (二)至被告否認有侵占之犯行，並以上揭情詞置辯云云；惟查
     ：被告上開侵占犯行，業據證人即原告公司當時之副廠長
     彭秀美於本院刑事庭時證稱：內包裝組組長會扣掉瑕疵品
     ，記錄在她的簿子裡，內包裝包數是根據機器跳動的次數
     減去破包後之數字，就是每日生產製造報表上的「實際量
     」等語（見本院95年度易字第1092號刑事卷第132 頁）。
     證人即原告公司內包裝組組長黃昭瓶於本院刑事庭時證稱
     ：伊原本任職「捷康公司」作業員，後來升職為內包裝組
     組長，伊先前之組長，會自行記載每日生產包裝料理包之
     數目於手抄本上，所以伊也是依循舊法製作於手抄本上，
     置放在工廠3 樓桌上。伊的手抄本是根據機器的計數器數
     字，再扣掉內包裝時的破包數填寫，除非機器故障否則很
     少有誤差，而機器很少故障，如果是手工生產的料理包，
     則用人工計算。每天料理包生產之際，工廠其他職員可以
     看伊的手抄本，而其他內包裝組員也會幫忙填載於手抄本
     上，至於每日生產製造報表則要到每日下班後填寫，理論
     上伊應該是第一個填寫每日生產製造報表，但是當初剛接
     任內包裝組長，沒有人教伊怎麼作，上任一個星期左右，
     被告就說內包裝的數目（實際量）和她外包裝數目（入庫
     量）相差很大，會害她被罵，被告說以後她會先上來抄伊
     記載在手抄本的數字，之後她再用鉛筆在每日生產製造報
     表上以鉛筆寫上「實際量」數字，伊照抄數字並將鉛筆筆
     跡擦掉即可，被告對其他同事很兇，但對伊很好，所以很
     相信被告，在每日下班時5點半，到1樓外包裝組被告那邊
     填寫每日生產製造報表，有時候忘記寫，就兩天填寫1 次
     ，伊並沒把手抄本帶下去核對，是直接依被告以鉛筆寫的
     數字填下去，直到老闆跟伊說手抄本記載之數量與每日生
     產製造報表差距很大，才知道被告填寫好要伊照抄寫之「
     實際量」，與手抄本之紀錄資料差距這麼大等語（見同上
     刑事卷第197 至第201 頁）。又依證人黃昭瓶上揭所述，
     手抄本係沿襲先前內包裝組長之習慣，於生產之際，依循
     自動包裝機機器跳動之數字減去破包數後之實際生產量，
     每日登載於手抄本上，係基於業務上所製作之紀錄文書，
     並非臨訟所製作之文書，係於最接近內包裝完成時填載之
     料理包數量，可信度顯然極高。再據證人彭秀美證稱：內
     、外包裝組組長填寫完每日生產製造報表後，伊很忙，沒
     有實際去清點，如果差異大，伊會去問外包裝組長為何會
     這樣，她說就是這樣等語（見同上刑事卷第133 頁）。是
     原告位於五股工廠區每日生產為數頗多之料理包，需急速
     冷凍保存以維品質，如副廠長、廠長、公司會計、負責人
     等均須逐一清點查核，顯不符合生產效益，故其等之簽章
     ，僅形式比對查核每日生產製造報表之資料，並未實質清
     點查核五股工廠冷凍倉庫之料理包數量，於理無違。從而
     ，難逕謂渠等之簽章可為該報表實質內容之憑信，並據以
     為有利於被告之認定。復查，證人江宜羚於本院刑事庭時
     證稱：伊任職「捷康公司」出納一職時，每日上午會收到
     被告傳真「入庫量」數字，該日下午又接到被告電話告知
     更改同日之「入庫量」數字，都是減少，因為被告比較資
     深，且說之前都這樣處理，伊就相信被告而更改「入庫量
     」之電腦紀錄等語（見同上刑事卷第270 至272 頁）。又
     證人江宜羚與被告並無仇隙怨懟，自無構詞誣攀被告之必
     要。是以依證人黃昭瓶、江宜羚之上開證詞可知，被告利
     用不知情之同事登載內容不實之每日生產製造報表、「捷
     康公司」成品「入庫量」等電腦紀錄，致使公司主管就形
     式上無法察覺料理包成品遭被告侵占。再據證人黃郭愛卿
     於檢察官偵訊及本院刑事庭時證稱：伊是「捷康公司」外
     包裝組員，工作地點在工廠1 樓的走廊，離冰箱很近，於
     93年間看過被告從冰箱拿公司產品料理包出來放在塑膠袋
     裡，然後放在摩托車上載離五股工廠區，共計4、5次，每
     次約7、8包。被告說是要拿回家吃的，伊有向公司購買過
     料理包，是下班之後直接向會計或向被告取貨，不會去冰
     箱直接拿料理包，沒有看過其他人這樣做等語（見臺灣板
     橋地方法院檢察署94年度偵字第16289 號偵查卷及同上刑
     事卷第124 、125 頁）。
 (三)又依原告於偵查中提供之錄影光碟翻拍照片4 張以觀，被
     告於94年4 月27日13時許將原告公司產品3 箱及不詳之袋
     數以手推車運出作業區，隨後即由「奇美吐司」送貨員進
     入作業區，收取由被告交付之單據後離去（見同上刑事卷
     第116 頁勘驗筆錄）；惟原告公司五股工廠並不負責出貨
     給廠商，而由外務司機將工廠成品載運至公司倉庫或其他
     承租之倉庫存放。故被告交付料理包成品給「奇美吐司」
     職員，顯不符合原告公司之作業流程；另被告於偵查中先
     供稱：94年4 月27日那部分應是伊自己的東西，請「奇美
     」來幫伊運走，伊只是用公司不要的箱子裝（見同上偵查
     卷第6 頁），其後又改稱：94年4 月27日可能只是東森來
     取貨而已（見同上偵查卷第321 頁），先後翻異其詞，已
     有疑義，再被告於上班期間何以用原告公司紙箱包裝自己
     所有之物品多達數箱，核與常情有違，被告上開辯詞，實
     不足採。堪認被告將侵占之料理包交付「奇美吐司」送貨
     員運送至五股工廠外之犯行，洵堪認定。又被告刑事業務
     侵占罪部分，業經判處有期徒刑1 年確定在案，此有臺灣
     高等法院96年度上易字第899 號刑事判決在卷可佐。
 (四)次按因故意或過失，不法侵害他人之權利者，負損害賠償
     責任。民法第184條第1項前段定有明文。本件被告無阻卻
     違法之正當事由，故意侵占原告所有之貨品即料理包19,52
     1 包、醬料包10,692包，原告共計損失金額692,550 元（
     計算式：【195,21×30】＋【10,692×10】＝692,550）
     。另原告主張受損害金額2,000,000 元，惟逾上開金額部
     分並無舉證以實其說，則屬無據。又被告上開業務侵占犯
     行，使原告受有損害，且被告之不法侵占行為與原告所受
     損害間，具有相當之因果關係，依上開規定，原告請求被
     告賠償692,550 元，洵屬有據。末按，給付無確定期限者
     ，債務人於債權人得請求給付時，經其催告而未為給付，
     自受催告時起，負遲延責任。其經債權人起訴而送達訴狀
     ，或依督促程式送達支付命令，或為其他相類之行為者，
     與催告有同一之效力、遲延之債務，以支付金錢為標的者
     ，債權人得請求依法定利率計算之遲延利息、應付利息之
     債務，其利率未經約定，亦無法律可據者，週年利率為百
     分之五。民法第229 條第2 項、第233 條第1 項前段、第
     203 條復分別著有明文。本件原告對於被告之侵權行為損
     害賠償請求權，係屬於給付未有確定期限之金錢債權，雖
     被告於切結書內書立94年5 月30 日 出面解決，亦非表示
     於當日賠償原告損害之金額之意，是原告主張以翌日（即
     31日）作為計算法定遲延利息之起算日，自有未合，故應
     以自起訴狀繕本送達被告之翌日，即94年12月2 日起，加
     給按年息5%計算之法定遲延利息，於法尚無不合。從而，
     原告請求被告給付692,550 元，及自94年12月2 日起至清
     償日止，按年息5%計算之利息，為有理由，應予准許。逾
     此範圍之請求，洵屬無據，應予駁回。
四、兩造陳明願供擔保，聲請宣告假執行或免為假執行，經核原
    告勝訴部分，合於法律規定，爰分別酌定相當之擔保金額宣
    告之；原告其餘假執行之聲請，因訴之駁回而失所依據，不
    予准許。
五、本件事證已臻明確，兩造其餘攻擊防禦方法及舉證，經本院
    審酌後，或與本件之爭執無涉，或對本件判決結果不生影響
    ，爰不一一論述，併此敘明。
六、訴訟費用負擔之依據：民事訴訟法第79條。
中　　華　　民　　國　　96　　年　　8 　　月　　2 　　日
                      民事第二庭法　官　潘  長  生
以上正本係照原本作成。
如對本判決上訴，須於判決送達後20日內，向本院提出上訴狀，
上訴臺灣高等法院（應按他造人數提出繕本）。
中　　華　　民　　國　　96　　年　　8 　　月　　7 　　日
                                書記官　許  清  琳
